臺灣苗栗地方法院刑事裁定　　　　　　 96年度聲簡再字第6號
聲　請　人　乙○○
輔 佐 人即
聲請人父親　甲○○
上列聲請人因妨害兵役案件，對於民國94年10月12日本院94年度
苗簡字第706 號第一審確定判決（起訴案號：93年度撤緩偵字第
102 號），聲請再審，本院裁定如下：
    主  文
再審之聲請駁回。
　　理  由
一、按法院認為無再審理由者，應以裁定駁回之，刑事訴訟法第
    434 條第1 項定有明文。又按「有罪之判決確定後，有左列
    情形之一者，為受判決人之利益，得聲請再審︰一  原判決
    所憑之證物已證明其為偽造或變造者。二  原判決所憑之證
    言、鑑定或通譯已證明其為虛偽者。三  受有罪判決之人，
    已證明其係被誣告者。四  原判決所憑之通常法院或特別法
    院之裁判已經確定裁判變更者。五  參與原判決或前審判決
    或判決前所行調查之法官，或參與偵查或起訴之檢察官，因
    該案件犯職務上之罪已經證明者，或因該案件違法失職已受
    懲戒處分，足以影響原判決者。六  因發現確實之新證據，
    足認受有罪判決之人應受無罪、免訴、免刑或輕於原判決所
    認罪名之判決者。」，刑事訴訟法第420 條第1 項亦定有明
    文。其中，刑事訴訟法第420 條第1 項第6 款中所謂發現確
    實之新證據，係指該證據於事實審法院判決前已經存在，為
    法院、當事人所不知，不及調查斟酌，至其後始行發現，且
    就證據本身形式上觀察，固不以絕對不須經過調查程序為條
    件，但必須顯然可認足以動搖原有罪確定判決，而為受判決
    人無罪、免訴、免刑或輕於原判決所認罪名之判決者為限。
    故受理聲請再審之最後事實審法院，應就聲請再審理由之所
    謂「新證據」，是否具備事實審判決前已經存在，為法院、
    當事人所不知，事後方行發見之「嶄新性」，及顯然可認足
    以動搖原有罪確定判決，應為無罪、免訴、免刑或輕於原判
    決罪名之「顯然性」二要件，加以審查，為判斷應否准予開
    始再審之準據，最高法院85年度臺抗字第308 號裁定可資參
    照。再按，不得上訴於第三審法院之案件，除刑事訴訟法第
    420 條規定外，其經第二審確定之有罪判決，如就足生影響
    於判決之重要證據漏未審酌者，亦得為受判決人之利益，聲
    請再審，刑事訴訟法第421 條又有明定。
二、本案聲請意旨略以：聲請人即受判決人乙○○及輔佐人即乙
    ○○之父親甲○○已對苗栗縣政府88府兵徵字8800091097號
    函所為行政處分，向臺灣臺中高等行政法院訴請撤銷，並經
    臺灣臺中高等行政法院以89年度訴字第696 號裁定在案。聲
    請人即據上開裁定向苗栗縣苗栗市公所提出聲請核發合法之
    國民補充兵役證明，有苗栗縣苗栗市公所91年元月18日苗市
    兵字第0910001017號函為憑，是苗栗縣政府所為88府兵徵字
    8800091097號函之原行政處分即有所違誤。且苗栗縣政府於
    其後反而復送達苗栗縣91年第A1899 梯次陸軍常備兵徵集令
    ，並於徵集期限過後將聲請人移送臺灣苗栗地方法院檢察署
    檢察官偵查起訴，其送達常備兵徵集令即顯屬有誤，且移送
    地檢署偵查提起公訴亦有違一事不再理原則，而足動搖原審
    判決，爰依刑事訴訟法第420 條第1 項第6 款之規定聲請再
    審云云。
三、查聲請人之父親甲○○因申請區為補充兵役事件，不服苗栗
    縣政府88府兵徵字第880091097 號函所為之行政處分，而向
    台中高等行政法院提起行政訴訟，經該院認原告之訴不合法
    於90年1 月30日以89年度訴字第696 號裁定駁回原告之訴，
    嗣經抗告最高行政法院，經該院於91年4 月25日以91年度裁
    字第341 號裁定駁回確定，又對上揭確定裁定聲請再審，先
    後經最高行政法院於92年5 月22日以92年度裁字第652 號裁
    定及93年7 月22日以93年度裁字第894 號以再審之聲請不合
    法裁定駁回在案等，有台中高等行政法院89年度訴字第 696
    號裁定、最高行政法院91年度裁字第341 號裁定、92年度裁
    字第652 號裁定及93年度裁字第894 號裁定影本4 份在卷可
    稽，足證本件聲請人之父親甲○○所提起之上揭行政訴訟已
    因程序上不合法而經駁回確定在案，參諸聲請人之妨害兵役
    案件，係於94年10月12日經本院以94年度苗簡字第706 號判
    決，並於同年11月21日確定，亦有本院94年度苗簡字第 706
    號判決及臺灣高等法院被告前案紀錄表各1 份在卷可憑，顯
    見聲請人於本院94年10月12日就其所涉妨害兵役案件判決前
    ，即已知悉其父親甲○○所提起之上揭行政訴訟已因不合法
    而經駁回確定情事，是以聲請人所謂送達有所違誤之證據自
    非判決後所發見，且非當事人所不知，不及調查斟酌之事項
    ，蓋聲請人於本院94年度苗簡字第706 號判決前即已收受苗
    栗縣政府91年第A1899 梯次陸軍常備兵徵集令並知悉該送達
    之情事，而非聲請人於審判當時所不知、至其後始行發現，
    故自不符刑事訴訟法第420 條第1 項第6 款再審事由所要求
    「嶄新性」之要件。
四、復依當事人聲請再審理由乃謂：「聲請人已對苗栗縣政府88
    府兵徵字8800091097號函所為行政處分，向臺灣臺中高等行
    政法院訴請撤銷，並經臺灣臺中高等行政法院以89年度訴字
    第696 號裁定在案。聲請人即據上開裁定向苗栗縣苗栗市公
    所提出聲請核發合法之國民補充兵役證明，有苗栗縣苗栗市
    公所91年元月18日苗市兵字第0910001017號函為憑，是苗栗
    縣政府所為88府兵徵字8800091097號函之原行政處分即有所
    違誤。」惟查：
（一）參酌臺灣臺中高等行政法院89年度訴字第696 號裁定內容
      ，乃根本自程序上裁定駁回聲請人之請求，而非有利於聲
      請人，故聲請人欲據此裁定而為向苗栗縣苗栗市公所申請
      核發補充兵役證明書之有利證明即無理由。
（二）次查，苗栗縣苗栗市公所91年元月18日苗市兵字第091000
      1017號函其內容，乃向苗栗縣政府請示，應該如何後續處
      理聲請人申請補充兵役證明書之請求，此參函示說明欄內
      容：「李君申請區劃為補充兵役案，依鈞府90.02.12九十
      府兵徵字第9000012653號函經臺中高等行政法院判決原告
      之訴駁回在案。關於本案後續應如何處理，請鈞府函覆當
      事人並副知本所。」自明。而苗栗縣政府其後亦以91年元
      月25日府兵徵字第9100007813號函，函覆聲請人乙○○及
      副知苗栗縣苗栗市公所，詳細說明聲請人之家庭狀況依當
      時之舊役種區劃標準規定並不符申請要件，且附帶說明若
      依內政部新頒訂之「家庭因素及替代役體位服補充兵役辦
      法」，聲請人確有得聲請補充兵役之事由，亦可檢具相關
      證明文件向苗栗市公所兵役科申請之。乃顯係對聲請人之
      權利保護，善盡教示義務。是聲請人跳躍主張以苗栗縣苗
      栗市公所91年元月18日苗市兵字第0910001017號函，僅請
      示縣政府應如何處理之內容為憑據，而謂苗栗縣政府所為
      88府兵徵字8800091097號函之原行政處分有所違誤，顯對
      上揭苗栗市公所之函示內容有所誤解，而根本難謂聲請人
      對合致「理由足以動搖原確定判決」之「顯然性」要件有
      所合理說明，至臻酌然。
（三）末查，苗栗縣政府為避免對聲請人權利有所影響，於91年
      元月25日以府兵徵字第9100007813號函回覆聲請人後，復
      主動於91年3 月21日再以府兵徵字第9100025266號函告知
      提醒聲請人：「若確符合申請服補充兵役之要件，應於文
      到2 週內向苗栗市公所提出申請服補充兵役，否則即將聲
      請人列入梯次徵集入營。」顯已對聲請人之權利保護考慮
      周全，而苗栗縣政府於聲請人怠惰自身權利之行使，逾越
      申請期限後，方始依法送達91年第A1899 梯次陸軍常備兵
      徵集令。揆諸上揭程序，自可知聲請人聲請再審意旨所謂
      ：「... 且苗栗縣政府於其後反而復送達苗栗縣91年第A1
      899 梯次陸軍常備兵徵集令，並於徵集期限過後將聲請人
      移送臺灣苗栗地方法院檢察署檢察官偵查起訴，『其送達
      常備兵徵集令即顯屬有誤』，且移送地檢署偵查提起公訴
      亦有違一事不再理原則，而足動搖原審判決... 」云云，
      自屬於法無據而屬空言指摘，更無何足以動搖原判決之「
      顯然性」存在，事理至明。
（四）綜上所述，抗告人聲請再審理由之所謂「新證據」，顯然
      與前述「事實審判決前已經存在，為法院、當事人所不知
      ，事後方行發見」之「嶄新性」，及「顯然可認足以動搖
      原有罪確定判決，應為無罪、免訴、免刑或輕於原判決罪
      名」之「顯然性」2 要件不相符合，故上開所謂「送達苗
      栗縣91年第A1899 梯次陸軍常備兵徵集令及提請公訴有誤
      」乙節，並非屬於刑事訴訟法第420 條第1 項第6 款之新
      證據，亦非同法第421 條足生影響於判決之重要證據漏未
      審酌者。基此，依照前揭說明，本件自不得據以聲請再審
      。
五、據上論據，應依刑事訴訟法第434 條第1 項，裁定如主文。
中　　華　　民　　國　　96　　年　　8　　月　　 22  　日
                  刑事第二庭    法　官  林靜雯
以上正本與原本無異。
如不服本裁定應於送達後5 日內向本院提出抗告狀。
                            　　書記官　劉千瑄
中　　華　　民　　國　　96　　年　　8 　月　　22 　　日
